---
title: "1. Quick Start Guide"
format: html
number-sections: False
editor: visual
---

## 1.1 rABMのインストール

### (1) rABMのダウンロード

rABMは、この文書の執筆時点（2026年3月）では、佐藤圭一（一橋大学）のGitHubリポジトリからダウンロードすることで利用できます（今後CRANにも投稿予定です）。\
\
はじめに、ダウンロード用のパッケージである\`pak\`パッケージを自身のRにインストールします（すでにインストール済みの場合、この手順は省略できます）。

```{r}
#| eval: false
library(pak)
pak::pak("KeiichiSatoh/rABM")
```

### (2) rABMの読み込み

使用時には毎回rABMを読み込みます。

```{r}
library(rABM)
```

## 1.2 rABMの使用の基礎

rABMを用いたシミュレーションの実行は、以下の3つのステップからなると理解できます。

1.  エージェントの状態と、その更新を行うためのオブジェクトを設定する

2.  それらのオブジェクトをGameオブジェクトに格納する

3.  シミュレーションを実行する

ただし、ステップ1とステップ2は、各オブジェクトごとに順に行うことも可能です。複雑なABMを実装する場合には、そのように段階的に実装するほうが理解しやすいでしょう。

以下では、このステップに従い、基本的な手順を理解するために、簡単な例を実装します。

-   年齢がそれぞれ{1, 2, 3, 4, 5}歳の5人のエージェントがいる

-   エージェントは更新のたびに1歳ずつ年齢が増加する

### ステップ1: 状態と更新を表現するオブジェクトを作成する

まず各エージェントの年齢を`age`というベクトルで表現します。

```{r}
age <- c(1, 2, 3, 4, 5)
```

次に「更新のたびに年齢が1増える」という処理を関数として定義します。ここでは元のオブジェクトに1を加える処理を`get_older`として定義します。

なお、`Game`オブジェクトを自己参照する場合には、`self`を使用します。この点に関してはあとの章で詳しく説明します。

```{r}
get_older <- function(){
  self$age <- self$age + 1
  }
```

### ステップ2: Gameオブジェクトに格納する

次に`age`と`get_older`を、rABMでシミュレーションを実行するためのオブジェクトである`Game`に格納します。Gameオブジェクトを作る際には、それぞれのオブジェクトがどのタイプのフィールドかを指定する必要があります。

-   `age`：状態を表す**state**フィールド

-   `get_older`：更新を行う**act_FUN**フィールド

```{r}
G <- Game(State(age), Act(get_older))
```

なお、ここではフィールドをまとめて追加しましたが、以下のように一つずつ追加することも可能です。

```{r}
#| eval: false

# 空のGameオブジェクトを作成
G <- Game()

# ageを追加
add_field(G, State(age))

# get_olderを追加
add_field(G, Act(get_older))
```

作成された`Game`オブジェクトを表示すると、オブジェクトの内容と、メタデータが確認できます。

```{r}
G
```

### ステップ3: シミュレーションの実行

`Game`オブジェクトに設定したシミュレーションは、`run_Game()`関数で実行できます。実際に使用する更新関数（**act_FUN**）の名前を`plan`引数に設定します。

以下では、1回分の更新を`times`引数で指定しています。

```{r}
G2 <- run_Game(G = G, plan = "get_older", times = 1)
```

結果が保存されたオブジェクト`G2`の`age`フィールドを確認します。

```{r}
G2$age
```

1回分の更新が反映されていることが確認できます。たとえば、1番目のエージェントの年齢は初期値の1歳から2歳に変化しています。

なお、Rではインデックスは１から始まります。このため、Gameにおいても初期状態の時刻は`time = 1`とカウントされ、1回更新後は`time = 2`となります。

このようにrABMでは、更新用の関数を`act_FUN`として定義し、それを`` run_Game()` ``で実行することでシミュレーションを行います。

### 【重要】Gオブジェクトのコピーについて

**rABM**の`Game`オブジェクトは、`R6`というクラスを使用しています。このクラスのオブジェクトは、通常の方法でコピーしてもその内部で参照先が共通となります。具体的には、通常の方法でコピーをすると以下のような動作が起こります。

```{r}
# G1を作成する
x <- 1
G1 <- Game(State(x))

# G1をG2に通常の方法でコピーする
G2 <- G1

# G2のxを2に変更する
G2$x <- 2

# すると共通の参照先をもつG1$xの値も2に変わってしまう。
G2$x

```

このような動作は、多くの通常のRユーザーにとって直感に反するものとなります。問題を避けるために、コピーをする際には、`Game`を**deep copy**（すなわち参照先を切り離したコピー）する`copy_obj`関数を使用してください。

```{r}
# G1を作成する
x <- 1
G1 <- Game(State(x))

# copy_objを用いてコピーする
G2 <- copy_obj(G1)

# G2のxを2にする
G2$x <- 2

# G1$xは元のまま1
G1$x

```
